【裁判字號】    90,易,1991
【裁判日期】    901004
【裁判案由】    違反動產擔保交易法
【裁判全文】
臺灣臺中地方法院刑事判決                          九十年度易字第一九九一號
    公  訴  人  臺灣台中地方法院檢察署檢察官
    被      告  甲○○
右列被告因違反動產擔保交易法案件，經檢察官提起公訴（九十年度偵字第八六一四
號），本院判決如左：
    主  文
甲○○動產擔保交易之債務人，意圖不法之利益，將標的物出質，致生損害於債權人
，處拘役參拾日，如易科罰金，以參佰元折算壹日；緩刑貳年。
    事  實
一、甲○○於民國（下同）八十七年十二月十日，以動產擔保抵押貸款之方式，提供
    其所有車牌號碼Ｂ七─三三八一號之國瑞牌ＴＬＩＥＰＮＴ型一九九八年式自用
    小客車乙輛，向匯通商業銀行股份有限公司文心分行（下稱匯通銀行文心分行）
    設定動產抵押貸款新台幣（下同）三十五萬元，並於八十七年十二月十六日，向
    台灣省公路局台中區監理所豐原監理站辦妥動產抵押權設定登記，為動產擔保交
    易之債務人。約定前開貸款分三十六期繳納，每月一期，每期一萬一千六百二十
    五元，繳納期間自八十八年一月十四日起至九十年十二月十四日止。乃甲○○在
    取得標的物後，僅支付十六期即拒不付款，竟意圖為自己不法之利益，於八十九
    年十月間某日，同意其夫即實際使用該自小客車之乙○○，將標的物以十萬元質
    押予彰化縣某當舖，致匯通銀行文心分行追索無著受有損害。
二、案經被害人匯通銀行文心分行訴請臺灣臺中地方法院檢察署檢察官偵查起訴。
    理  由
一、訊據被告甲○○固坦承有以其所有之前述自用小客車向匯通銀行文心分行設定動
    產抵押而貸得三十五萬元及未依約繳納分期款，且將自用小客車交付於乙○○使
    用後於八十九年十月間某日以十萬元出質於彰化縣某當舖等情不諱，惟矢口否認
    有何違反動產擔保交易法之犯行，辯稱略以：車子係用伊名義購買給伊先生乙○
    ○使用，伊先生將車典當掉，伊沒錢贖回車子等語。惟查前開自用小客車係被告
    所有，亦係由被告向匯通銀行文心分行辦理設定動產抵押權予匯通銀行文心分行
    而貸得三十五萬元，業據被告自白不諱，復有動產擔保交易動產抵押設定登記申
    請書、車輛貸款暨動產抵押契約書各一紙在卷足稽，是被告為本件動產擔保交易
    之債務人已明。次查前開自用小車由被告交予其夫乙○○使用後，因乙○○之父
    親積欠他人債務，而由乙○○於八十九年十月間某日將該車以十萬元質押於彰化
    縣某當舖，且乙○○於質押後亦有將此事告知被告甲○○，且被告因無錢贖回該
    車，前開當舖亦已結束營業，致該車現已不知去向，業據證人乙○○於本院審理
    到庭證述屬實，是被告辯稱伊不知該車已遭其夫乙○○出質等語，顯與事實不符
    ，不足採信。又被告於繳納十六期之分期款後即未再繳納，致匯通銀行文心分行
    追索無著而受有損害甚明。綜上所述，被告既為動產擔保交易之債務人，其未依
    約繳納分期款，復任由乙○○將標的物出質於不詳當舖，本件事證明確，被告犯
    行已堪認定。
二、核被告甲○○所為，係犯動產擔保交易法第三十八條之罪。爰審酌被告之品行、 --
    犯罪之動機、目的、手段、及前述自用小客車並非被告本人使用與被告犯罪後態
    度等一切情狀，量處如主文所示之刑，並依新修正之刑法第四十一條第一項前段
    規定諭知易科罰金之折算標準（按刑法第四十一條原規定最重本刑為三年以下有
    期徒刑以下之刑之罪，而受六個月以下有期徒刑或拘役之宣告者，得易科罰金。
    惟該條文業經立法院三讀通過修正為最重本刑為五年以下有期徒刑以下之刑之罪
    ，而受六個月以下有期徒刑或拘役之宣告，得易科罰金，並經總統於九十年一月
    十日以日華總一義字第九０００００三八００號公布，自九十年一月十二日起生
    效，本件被告所犯係最重本刑為三年以下有期徒刑之罪，依修正前之刑法第四十
    一條本即得易科罰金，惟刑法第四十一條既經修正，被告犯罪行為亦在修正前，
    本件仍應援引修正後之刑法第四十一條第一項前段，併予敘明），以示懲儆。又
    被告前未曾受有期徒刑以上刑之宣告，有台灣台中地方法院檢察署刑案資料查註
    紀錄表及本院被告全國前案紀錄表在卷可稽，被告一時失慮，致罹本件刑章，其
    經此次刑之宣告教訓後，應知警惕，當無再犯之虞，本院認對其所宣告之刑以暫
    不執行為適當，爰併予宣告緩刑二年，以啟自新。
據上論斷，應依刑事訴訟法第二百九十九條第一項前段，動產擔保交易法第三十八條
，刑法第十一條前段、修正後刑法第四十一條第一項前段、刑法第七十四條第一款，
罰金罰鍰提高標準條例第一條前段、第二條，判決如主文。
本案經檢察官郭景東到庭執行職務。
中      華      民      國      九十   年      十      月    四      日
                                臺灣臺中地方法院刑事第一庭
                                        法  官  簡  賢  坤
右正本證明與原本無異。
如不服本判決，應於送達後十日內向本院提出上訴狀(須附繕本)，上訴於台灣高等
法院台中分院。
                                        書記官
中      華      民      國      九十      年      十      月    四      日
附錄本案論罪科刑法條全文
動產擔保交易法第三十八條：
動產擔保交易之債務人，意圖不法之利益，將標的物遷移、出賣、出質、移轉、抵押
或為其他處分，致生損害於債權人者，處三年以下有期徒刑、拘役或科或併科六千元
以下之罰金。


司法院資訊處製作；財團法人民間司法改革基金會備份。
